【裁判字號】    98,消債抗,206
【裁判日期】    981230
【裁判案由】    聲請更生程序
【裁判全文】
臺灣高雄地方法院民事裁定           98年度消債抗字第206號
抗  告  人
即  債務人  甲○○
上列抗告人因聲請更生程序事件，對於中華民國98年3 月5 日本
院97年度消債更字第1924號裁定提起抗告，本院裁定如下：
    主  文
抗告駁回。
抗告費用新台幣壹仟元由抗告人負擔。
    理  由
一、抗告意旨略以：抗告人即債務人（以下簡稱抗告人）前曾依
    金融主管機關協調成立之中華民國銀行公會會員辦理消費金
    融案件無擔保債務協商機制，與最大債權銀行即國泰世華銀
    行達成分期還款協議，同意自民國96年2 月起、分80期、利
    率12.88%、每月繳納新臺幣（下同）12,833元方式償還欠款
    。然抗告人協商成立時每月平均薪資約26,350元，扣除每月
    膳食費4,500 元、水電費1,500 元、瓦斯費750 元、交通油
    資500 元、通訊費約1,000 元、父母扶養費10,000元（父母
    由抗告人與二弟共同扶養，三弟因失業無法負擔扶養義務）
    ，合計每月支出至少應為18,250元，每月至多僅餘約8,100
    元可償還債務，顯見抗告人無法負擔協商條件，仍無懼於客
    觀收入不足之事實，勉力履行協商條件達7 期之久，絕非故
    意逃避債務之僥倖者。抗告人於96年2 月至96年8 月履行協
    商期間，皆係靠友人蘇志宏奧援以按月繳款，惟蘇志宏嗣後
    停止奧援，抗告人因無力繳款而不得已毀諾，此並非主觀上
    惡意不履行協商，原裁定漏未參酌抗告人每月應負擔之扶養
    費10,000元，縱認三弟亦應共同扶養父母，抗告人每月扶養
    費支出亦達7,139 元，以抗告人收入每月至多僅餘8,503 元
    可供償還債務（26,350-10,708-7,139 ＝8,503 ），故抗告
    人無力依協商條件還款之事實明確，客觀上實有不可歸責於
    己之事由，致繼續履行協商條件有重大困難。原審未察上情
    ，逕予駁回抗告人之聲請，實有違誤。為此，爰依法提起本
    件抗告，請求廢棄原裁定，並准予裁定開始更生程序等語。
二、按「聲請更生或清算不合程式或不備其他要件者，法院應以
    裁定駁回之」、「債務人與金融機構協商成立者，不得聲請
    更生或清算。但因不可歸責於己之事由，致履行顯有重大困
    難者，不在此限」、「本條例施行前，債務人依金融主管機
    關協調成立之中華民國銀行公會會員辦理消費金融案件無擔
    保債務協商機制與金融機構成立之協商，準用前項之規定」
    ，消費者債務清理條例第8 條前段、第151 條第5 項、第6
    項分別定有明文。是債務清償方案成立後，應由債務人按其
    條件履行，如因事後發生情事變更，在清償期間收入或收益
    不如預期，致該方案履行困難甚或履行不能，因不可歸責於
    己，始能准許債務人聲請更生或清算，以避免債務人任意毀
    諾已成立之協商，濫用更生或清算之裁判上債務清理程序。
    從而，所謂「不可歸責於己之事由」，應係指客觀上聲請人
    之支出增多，或收入、收益減少，非其成立協商時所能預期
    ，諸如物價上漲而成本增加、家屬患病等以致支出增加，或
    因病無法工作、僱佣之公司倒閉或裁員、失業、減薪等以致
    收入減少等情形，始足當之。
三、經查：
(一)、抗告人目前積欠金融機構債務共計706,176 元，曾於96年1
    月18日依金融主管機關協調成立之中華民國銀行公會會員辦
    理消費金融案件無擔保債務協商機制，就當時欠款債務686,
    680 元與最大債權銀行即國泰世華銀行達成協議，同意自96
    年2 月起，分80期，利率12.88%，每月10日繳納12,833元，
    依各債權銀行債權金額比例清償各項債務，至全部清償為止
    ，而抗告人僅繳納5 期，於96年8 月2 日經認定為毀諾等情
    ，有抗告人提出之協議書、無擔保債務還款計劃、繳款存摺
    影本、國泰世華銀行陳報狀在卷可稽（見原審卷第61頁至第
    62頁 、第64頁至第66頁、第78頁、第92頁），堪信為真。
(二)、查抗告人自90年起迄今任職於凱穎肩墊企業股份有限公司，
    94年、95年申報所得收入均為198,000 元，有其勞工保險卡
    、94年度、95年度綜合所得資料查詢單在卷可稽（見原審卷
    第21頁至第23頁），是抗告人陳報其協商時平均每月薪資收
    入為26,350元，尚堪採信。抗告人雖陳稱每月須負擔扶養父
    母親費用10,000元，惟抗告人自承其父母親目前以賣早餐為
    業，每天收入約1,300 元，有其98年11月17日陳報狀在卷可
    憑（見本院卷第68頁），顯見抗告人父母以此收入足以維生
    無虞，並無受抗告人扶養之權利，抗告人亦未提出確有支出
    扶養費用之證明，則抗告人陳報每月應負擔10,000元扶養費
    ，自難憑採。而依抗告意旨所陳，抗告人每月必要支出僅為
    8,250 元（即膳食費4,500 元、水電費1,500 元、瓦斯費
    750 元、交通油資500 元、通訊費約1,000 元），以抗告人
    所陳協商時平均每月收入26,350元扣除必要費用8,250 元，
    尚餘18,100元，縱以內政部公告96年度高雄市每人每月最低
    生活費用10,708元計算抗告人之必要費用，抗告人每月可支
    配之剩餘收入亦有15,642元，顯見抗告人按月繳納協商款項
    12,833元並無任何困難可言，抗告人並未陳明有何情事變更
    致其支出明顯增加之情，則抗告人於96年8 月毀諾，實難認
    有何不可歸責於己之事由。準此，本件依抗告人所陳，並無
    不可歸責之情事變更，抗告人繼續依約履行協商條件應無困
    難，況抗告人現有固定收入，縱將來有履行不便，亦得經由
    個別債權銀行協商程序以求適當履債，堪認抗告人尚乏不可
    歸責於己致履行顯有重大困難之情形可言。
四、綜上所述，本件抗告人聲請更生，既無法立證證明其確於與
    安泰銀行達成前揭協商後，有何客觀上不能歸責於己之事由
    致履行困難，原審以此為由裁定駁回抗告人更生之聲請，並
    無違誤。抗告意旨指摘原裁定不當，求予廢棄另為裁定，為
    無理由，應予駁回。
五、據上論結，本件抗告為無理由，依消費者債務清理條例第11
    條第2 項、第15條，民事訴訟法第495 條之1 第1 項、第44
    9 條第1 項、第95條、第78條，裁定如主文。
中    華    民    國    98    年    12    月    30    日
                  民事第六庭  審判長法  官  楊國祥
                                    法  官  陳明呈
                                    法  官  林書慧
上為正本係照原本作成。
本裁定不得抗告。
中    華    民    國    98    年    12    月    30    日
                            書  記  官  莊豐源

司法院資訊處製作；財團法人民間司法改革基金會備份。
